【裁判字號】    89,上易,2395
【裁判日期】    891213
【裁判案由】    傷害（家庭暴力案件）
【裁判全文】
臺灣高等法院臺中分院刑事判決                  八十九年度上易字第二三九五號
    上    訴  人  臺灣台中地方法院檢察署檢察官
    被        告  乙○○
    被        告  丙○○
    右二被告共同
    選  任辯護人  黃文皇
右上訴人因被告等傷害案件，不服臺灣臺中地方法院八十九年度易字第一五七八號中
華民國八十九年九月十三日第一審判決（起訴案號：臺灣臺中地方法院檢察署八十九
年度偵字第六九五三號），提起上訴，本院判決如左：
      主  文
上訴駁回。
      理  由
一、本案經本院審理結果，認第一審判決就被告乙○○部分，其認事用法均無不合，
    量刑亦甚妥適，另判決被告丙○○無罪，亦無不當，均應予以維持，並引用第一
    審判決書之理由（如附件）。
二、本件公訴人之上訴意旨略以：被告乙○○手持鐵鍊毆擊告訴人甲○○（以下簡稱
    為告訴人）之頭部、腹部等要害，手段殘忍，且在光天化日下，於眾人面前公然
    為之，犯後態度不佳，並無悔意，原審判決僅處拘役二十日，顯有輕縱之嫌，又
    案發當時被告乙○○係揮動鐵鍊、鐵棒傷人，被告丙○○如欲防止衝突之發生，
    理應勸阻其父乙○○之行為，並將其父架開或抱走才是，惟被告丙○○非但未勸
    阻其父乙○○，反以手勾住告訴人之脖子，讓被告乙○○有機會持鐵鍊、鐵棒毆
    打告訴人，此顯非為防止告訴人不利於被告乙○○，其等應有共同傷害告訴人之
    犯意聯絡，原審判決被告丙○○無罪，殊有不當等情。
三、然查：本案被告乙○○係告訴人之舅舅，告訴人係因父母離婚後，偕同其父至其
    母之住處，欲取回工作物而與被告乙○○發生爭執，致引起本件紛爭。嗣於本院
    審理期間，被告乙○○已就其傷害犯行與告訴人成立民事和解，除對告訴人致歉
    外，並賠償告訴人新台幣十五萬元，堪證被告乙○○確有悔意，原審判決因而審
    酌告訴人所受傷害之程度、被告犯罪之手段及犯罪後之態度等一切犯罪情狀，量
    處拘役二十日，並諭知易科罰金之折算標準，且以被告乙○○在此之前並未曾受
    有期徒刑以上刑之宣告，經此偵、審程序及刑罰之宣告，當知警惕信無再犯之虞
    ，認對其所宣告之刑，以暫不執行為適當，乃併予宣告緩刑二年，以啟自新，其
    認事用法均無不合，量刑亦甚妥適。公訴人以前開情詞就此部分提起上訴，核無
    理由，應予以駁回。
四、次查：本案被告丙○○雖坦承伊在案發之時，曾用手勾到告訴人之脖子，但被告
    丙○○始終否認伊當時有傷害告訴人之犯意，亦否認當時伊係因與被告乙○○有
    共同傷害告訴人之犯意聯絡，才為上開行為，並辯稱：伊當時係為阻止告訴人與
    伊之父親乙○○發生衝突，為阻攔告訴人才站在告訴人之前面抱住告訴人，並因
    為伊之身高較告訴人為高的關係，才會勾到告訴人的脖子，並非有意傷害告訴人
    等情。經查：本案告訴人於原審及本院訊問時，雖堅指被告丙○○在案發當時，
    所以用手勾住其脖子，目的係要讓被告乙○○對其毆打（惟其於八十九年十二月
    六日，另向本院具狀表示此為誤會），並據以指訴被告丙○○與被告乙○○有共
    同對其施加毆打之犯意。惟本案告訴人於偵、審中，除指訴被告丙○○有以手勾
    住其脖子外，從未指訴被告乙○○尚曾對其施加其他之攻擊行為，亦未指述其曾
    因脖子被勾住而對被告乙○○為何防衛或反擊行為。另告訴人於驗傷後，診斷證
    明書亦未記載告訴人之脖子有何傷痕，此有告訴人所提出之診斷證明書附卷可稽
    。如被告丙○○有共同傷害告訴人之犯意，並本此犯意而用手勾勒告訴人之脖子
    ，其用力應甚猛，而脖子被他人以手勾勒時，會影響呼吸，衡情告訴人亦應會抵
    抗防禦，甚至出手反擊，在此情形，其脖子當不致會無瘀傷。惟本案被告乙○○
    非但並未對告訴人為其他攻擊行為，告訴人之脖子經檢驗亦未發現有任何傷痕，
    堪證被告丙○○以手勾住告訴人之脖子之時，用力不猛。依此置論，被告丙○○
    辯稱：伊當時係為阻止告訴人與伊之父親乙○○發生衝突，才為上開行為各情，
    尚與情理無違，並非不可採信。如再參酌告訴人所聲請訊問之證人黃維成於偵查
    中已證稱並未看清楚被告丙○○有無參與抓人等語（見偵查卷宗第十四頁），另
    告訴人聲請訊問之證人己○○於偵查中雖證稱有看到被告丙○○用手勾住甲○○
    的脖子，但於本院訊問時，其所證稱：被告丙○○係從告訴人之側邊用手勾住告
    訴人的脖子乙節，核與告訴人另外聲請訊問之證人丁○○證稱：被告丙○○係從
    告訴人之後面用手勾住告訴人的脖子之情節不符（見本院卷宗第四十九至五十一
    頁），以及再參酌上開證人另又證稱：其等並未注意到被告丙○○用手勾住告訴
    人的脖子之時，被告乙○○是否立即以鐵鍊或鐵棍毆打告訴人各情以觀，在在顯
    示被告丙○○用手勾住甲○○的脖子之時間應極短暫，因此上開證人才無法證明
    被告丙○○是否有與被告乙○○共謀並互相配合共同毆打告訴人之詳情。上開證
    人既無法證明被告丙○○用手勾住告訴人的脖子之時，被告乙○○是否配合其舉
    動立即以鐵鍊或鐵棍毆打告訴人各情，而被告丙○○之身材確較告訴人為高，另
    在被告乙○○手持鐵鍊揮舞，而告訴人空手之情形下，被告乙○○如欲攻擊告訴
    人，衡情亦無推由被告丙○○用手勾住告訴人脖子之必要，審酌上情，本院認為
    尚無法以被告丙○○曾以手勾住告訴人之脖子，即推認此舉動係要讓被告乙○○
    有機會持鐵鍊、鐵棒毆打告訴人，進而認定其與被告乙○○有共同傷害告訴人之
    犯意聯絡，而對其論科共同傷害之罪責。原審判決以被告丙○○之犯罪不能證明
    ，而對其諭知無罪之判決，核無不當。公訴人以前開情詞就此部分提起上訴，指
    謫原審判決被告丙○○無罪不當，請求將原審判決此部分予以撤銷，改判被告丙○○有罪，其就此部分之上訴核無理由，亦應駁回。
四、本案被告乙○○經合法傳喚，無正當理由，未於本院審判期日到庭，爰不待其陳
    述逕行判決。
五、據上論斷，應依刑事訴訟法第三百六十八條、第三百七十三條、第三百七十一條
    ，判決如主文。
本案經檢察官戊○○到庭執行職務。
中      華      民      國     八十九     年     十二     月    十三    日
                                   臺灣高等法院臺中分院刑事第三庭
                                         審判長法  官  方  艤  駐
                                               法  官  胡  忠  文
                                               法  官  廖  柏  基
右正本證明與原本無異。
不得上訴。
                                               書記官  柯  孟  伶
中      華      民      國     八十九     年     十二     月    十四    日
                                                                        Ｄ
臺灣臺中地方法院刑事判決                        八十九年度易字第一五七八號
    公  訴  人  台灣台中地方法院檢察署檢察官
    被      告  乙○○  男  五十六歲（民國○○○年○月○○○日生）
                        住台中縣后里鄉○○村○○路二六二號
                        身分證統一編號：Ｌ一0000000號
                丙○○  男  二十七歲（民國○○○年○月○○日生）
                        住台中縣后里鄉○○村○○路二六二號
                        居新竹市○○路○段五０三號八樓之一
                        身分證統一編號：Ｌ一二一七五八八三號
    共同選任辯護人  黃文皇律師
右列被告因家庭暴力之傷害案件，經檢察官提起公訴（八十九年度偵字第六九五三號
），本院判決如左：
    主  文
乙○○傷害人之身體，處拘役貳拾日，如易科罰金，以參佰元折算壹日。緩刑貳年。
丙○○無罪。
    事  實
一、乙○○係甲○○之舅舅，二人間具有家庭暴力防治法第三條第四款所定之家庭成
    員關係。民國（下同）八十九年三月九日甲○○之父母經本院裁判離婚，同年月
    十九日上午八時許，甲○○隨同其父王文山至其母李望東所有之台中縣后里鄉○○村○○路二○二巷二六號住處，欲取回工作機具及材料等物。同日上午十一時
    四十分許，乙○○至該處欲請其母回家吃飯，而與王文山、甲○○發生口角衝突
    ，詎乙○○基於傷害之犯意，隨手撿起地上之鐵鍊一條揮舞，於揮舞之過程中毆
    打到甲○○，致甲○○因而受有頭部外傷、四肢挫傷等傷害。
二、案經甲○○訴請臺灣臺中地方法院檢察署檢察官偵查起訴。
    理  由
壹、有罪部分：
一、訊據被告乙○○固坦承於上開時地，有揮舞鐵鍊之行為，惟辯稱：是因為見告訴
    人甲○○等人衝過來，才隨手撿起地上的鐵鍊揮舞，當時所戴之安全帽，遮住眼
    睛，不知道有無打到人，並無傷害之意云云。經查，上開事實業據告訴人甲○○
    指述綦詳，且證人己○○及黃維成於本院審理時均結證稱：當時情況很混亂，有
    看到被告乙○○拿著一條鐵鍊揮舞等語明確。（見本院八十九年七月十四日訊問
    筆錄），此外，並有行政院衛生署豐原醫院所出具之診斷證明書二紙及告訴人於
    八十九年三月十九日至該院之就診病歷影本附卷可稽。又衡諸常情，鐵鍊質量沉
    重，若隨意揮舞，必易傷及他人，被告乙○○因口角衝突而任意持上開鐵鍊揮舞
    ，對該行為有傷及他人之可能，應有認識，詎仍執意為之，實難謂無傷害之故意
    。是被告乙○○所辯，無非事後飾卸之詞，不足採信。本件事證明確定，被告乙○○犯行洵堪認定，應予依法論科。
二、核被告乙○○所為，係犯刑法第二百七十七條第一項之傷害罪，屬家庭暴力防治
    法第二條第二項之家庭暴力罪。爰審酌被告乙○○為告訴人甲○○之舅舅，係因
    告訴人父母離婚後，告訴人偕同其父至其母之住處，欲取回工作物而發生爭執致
    引起本件紛爭，告訴人所受傷害之程度、犯罪之手段及犯罪後之態度等一切情狀
    ，量處如主文所示之刑，並諭知易科罰金之折算標準，以示懲儆。末查，被告前
    未曾受有期徒刑以上刑之宣告，有台灣高等法院被告全國前案紀錄表乙紙在卷可
    按，被告經此教訓，當知警惕信無再犯之虞，本院綜核上開諸情，認對其宣告之
    刑，以暫不執行為適當，併予宣告緩刑二年，以啟自新。
貳、無罪部分：
一、公訴意旨略以：被告丙○○為告訴人甲○○之表哥，二人間具有家庭暴力防治法
    第三條第四款所定之家庭成員關係。八十九年三月九日告訴人甲○○之父母經本
    院裁判離婚，同年月十九日上午八時許，因告訴人隨同其父王文山至其母李望東
    所有台中縣后里鄉○○村○○路二○二巷二六號住處，欲取回工作機具及材料等
    物，於搬運之過程中原無衝突，被告丙○○並在場觀看，嗣至同日上午十一時四
    十分許，被告乙○○至該處欲請其母回家吃飯，而與王文山及告訴人發生口角衝
    突，詎被告乙○○及丙○○共同基於傷害之犯意聯絡，由被告丙○○勾住告訴人
    之脖子，被告乙○○持鐵鍊、鐵棒毆打告訴人，致告訴人受有頭部外傷、四肢挫
    傷等傷害，因認被告丙○○涉有刑法第二百七十七條第一項之傷害罪嫌。
二、按犯罪事實應依證據認定之，無證據不得推定其犯罪事實，刑事訴訟法第一百五
    十四條定有明文。又所謂認定犯罪事實之證據，係指足以認定被告確有犯罪行為
    之積極證據而言，該項證據自須適合於被告犯罪事實之認定，始得採為斷罪資料
    ，最高法院二十九上字第三一○五號著有判例。本件公訴人認被告丙○○涉有傷
    害罪嫌，無非以告訴人甲○○之指述、證人己○○之證言及卷附診斷證明書為論
    據。然訊據被告丙○○則堅詞否認有為任何傷害犯行，辯稱：當時係見告訴人衝
    向其父（即被告乙○○），伊為阻攔告訴人而欲抱住告訴人，可能因為身高的關
    係，才勾到告訴人的脖子等語。經查，告訴人於本院審理時指稱：「我們有爭執
    ，．．丙○○勾住我脖子，乙○○先打我肚子一下，因為痛我就彎腰下去，鐵鍊
    就打到我的背部，丙○○沒有打我。」（見本院八十九年六月九日訊問筆錄）；
    又證人己○○於本院審理時到庭結證稱：「．．我看到丙○○用手勾住甲○○的
    脖子，有無人受傷，沒有看到，因為場面很混亂，加上時間也很短，並沒有看清
    楚，．．。」（見本院八十九年七月十四日訊問筆錄）等語明確，足見當時，被
    告丙○○除了勾住告訴人脖子之外，並未為任何傷害告訴人之行為；另被告丙○○確實身高上高於甲○○約一個頭，業經本院開庭時目測屬實。衡諸常情，上開
    時地，被告乙○○持鐵鍊揮舞，場面混亂，被告丙○○為阻止告訴人靠近被告乙○○，但又為顧及自身安全，實無可能以擋在告訴人之前，再將告訴人推開之方
    式攔阻告訴人，是被告丙○○在當時情況下，自告訴人身後抱住，使其無法往前
    靠近被告乙○○，又因身高高於告訴人，方致勾住告訴人的脖子，且如證人己○○所證稱，衝突的時間很短，則被告丙○○於阻攔告訴人之後，因告訴人遭到鐵
    鍊擊傷而彎腰時，隨即將之放開，若被告丙○○果有傷害之意，應會趁機毆告訴
    人，實無將告訴人放開之理。是被告丙○○上開所辯，尚可採信。此外，復查無
    積極證據足證被告丙○○有何傷害犯行，自應為無罪之諭知。
據上論斷，應依刑事訴訟法第二百九十九條第一項前段、第三百零一條第一項，刑法
第二百七十七條第一項，第四十一條、第七十四條第一款，罰金罰鍰提高標準條例第
一條前段、第二條，判決如主文。
中      華      民      國      八十九      年      九      月  十三    日
                                臺灣臺中地方法院刑事第二庭
                                    審判長  法  官  蔡名曜
                                            法  官  林靜芬
                                            法  官  劉麗瑛
右正本證明與原本無異。
如不服本判決，應於送達後十日內向本院提出上訴狀 （須附繕本） ，上訴於台灣高
法院台中分院。
                                            書記官
中      華      民      國      八十九      年      九      月  十四    日
附錄論罪科刑法條
刑法第二百七十七條第一項
傷害人之身體或健康者，處三年以下有期徒刑、拘役或一千元以下罰金。


司法院資訊處製作；財團法人民間司法改革基金會備份。
